---
title: "第四篇 R聚类分析"
author: "杜强, beitta#微信, ddqquu#qq.com"
date: "2014-12-03"
output:  ioslides_presentation
logo: ../pic/rlogo.png
css: ../html/0intro.css

---

## 大纲
-  **样本模拟**  
-  **K-means聚类**    
-  **层次聚类**  
-  **其他**    

[聚类算法实践,数据之城](http://hi.baidu.com/sky88088)  

##  样本模拟  
- 界限分明的基本分类样本  
```{r,echo=FALSE,fig.width=8,fig.height=6}
x=rnorm(1500,mean=25,sd=4.5);y=rnorm(1500,mean=16,sd=4.5);
dfnormal=data.frame(cc=1,x=x,y=y);
x=runif(400,min=2,max=13); y=runif(400,min=15,max=24);
dfnormal=rbind(dfnormal,data.frame(cc=2,x=x,y=y));
x=rnorm(200,mean=8,sd=1.5);y=rnorm(200,mean=8,sd=1.5);
dfnormal=rbind(dfnormal,data.frame(cc=3,x=x,y=y));

#plot(dfnormal$x,dfnormal$y,col=dfnormal$cc)
plot(y~x,col=cc,dfnormal)

```

##  样本模拟  
- 界限分明的基本分类样本  
```{r,eval=FALSE}
x=rnorm(1500,mean=25,sd=4.5);
y=rnorm(1500,mean=16,sd=4.5);
dfnormal=data.frame(cc=1,x=x,y=y);

x=runif(400,min=2,max=13); 
y=runif(400,min=15,max=24);
dfnormal=rbind(dfnormal,data.frame(cc=2,x=x,y=y));

x=rnorm(200,mean=8,sd=1.5);
y=rnorm(200,mean=8,sd=1.5);
dfnormal=rbind(dfnormal,data.frame(cc=3,x=x,y=y));

#plot(dfnormal$x,dfnormal$y,col=dfnormal$cc)
plot(y~x,col=cc,dfnormal)

```

##  样本模拟  
- 不规则的甜甜圈样本   
```{r,echo=FALSE,fig.width=8,fig.height=6}
getcircle <- function(np,np2,cc,r,nsd){  #np=800;np2=100;r=25,nsd=2
  x=c(runif(np,min=-r,max=r),runif(np2,min=-r,max=-r+1),runif(np2,min=r-1,max=r))
  y=sign(rnorm(np+np2*2))*sqrt(r^2-x^2)+rnorm(np+np2*2,mean=2,sd=nsd);
  x=x+rnorm(np+np2*2,mean=2,sd=nsd);
  return(data.frame(cc=cc,x=x,y=y))
}
dfcircle=getcircle(800,100,1,25,2)
dfcircle=rbind(dfcircle,getcircle(300,50,2,13,1.6))
dfcircle=rbind(dfcircle,getcircle(50,10,3,3,1))
#plot(dfcircle$x,dfcircle$y,col=factor(dfcircle$cc))
plot(y~x,col=factor(cc),dfcircle)

```

##  样本模拟  
- 不规则的甜甜圈样本   
```{r,eval=FALSE}
getcircle <- function(np,np2,cc,r,nsd){  #np=800;np2=100;r=25,nsd=2
  x=c(runif(np,min=-r,max=r),
      runif(np2,min=-r,max=-r+1),
      runif(np2,min=r-1,max=r))
  y=sign(rnorm(np+np2*2))*sqrt(r^2-x^2)+rnorm(np+np2*2,mean=2,sd=nsd);
  x=x+rnorm(np+np2*2,mean=2,sd=nsd);
  return(data.frame(cc=cc,x=x,y=y))
}
dfcircle=getcircle(800,100,1,25,2)
dfcircle=rbind(dfcircle,getcircle(300,50,2,13,1.6))
dfcircle=rbind(dfcircle,getcircle(50,10,3,3,1))

#plot(dfcircle$x,dfcircle$y,col=factor(dfcircle$cc))
plot(y~x,col=factor(cc),dfcircle)

```

##  kmeans聚类
- 规则样本    
```{r,eval=FALSE}
#清空原分类
mdata=dfnormal
mdata$cc=NULL

#执行kmeans
cc=kmeans(mdata,5)
ccout=fitted(cc)

#查看聚类结果
table(dfnormal$cc, cc$cluster)
#  1  2  3  
#1  
#2  
#3  
plot(y~x,col=rownames(ccout),dfnormal)

```

##  kmeans聚类
- 规则样本    
```{r,echo=FALSE,fig.width=8,fig.height=6}
#清空原分类
mdata=dfnormal
mdata$cc=NULL

#执行kmeans
cc=kmeans(mdata,3)
ccout=fitted(cc)

#查看聚类结果
#table(dfnormal$cc, cc$cluster)
plot(y~x,col=rownames(ccout),dfnormal)

```


##  kmeans聚类
- 圈圈样本    
```{r,eval=FALSE}
#清空原分类
mdata=dfcircle
mdata$cc=NULL

#执行kmeans
cc=kmeans(mdata,3)
ccout=fitted(cc)

#查看聚类结果
table(dfcircle, cc$cluster)
#  1  2  3  
#1  
#2  
#3  
plot(y~x,col=rownames(ccout),dfcircle)

```

##  kmeans聚类
- 圈圈样本    
```{r,echo=FALSE,fig.width=8,fig.height=6}
#清空原分类
mdata=dfcircle
mdata$cc=NULL
#执行kmeans
cc=kmeans(mdata,3)
ccout=fitted(cc)
#查看聚类结果
#table(dfcircle, cc$cluster)
plot(y~x,col=rownames(ccout),dfcircle)

```




##  层次聚类
- 规则样本    
```{r,eval=FALSE}
#清空原分类
mdata=dfnormal
mdata$cc=NULL

#执行hclust
hc = hclust(dist(mdata), "ave")
plot(hc)

#分类
ccout = cutree(hc, k = 5)
plot(y~x,col=ccout,dfnormal)

```

##  层次聚类
- 规则样本    
```{r,echo=FALSE,fig.width=8,fig.height=6}
mdata=dfnormal
mdata$cc=NULL
#执行hclust
hc = hclust(dist(mdata), "ave")
#plot(hc)
#分类
ccout = cutree(hc, k = 10)
plot(y~x,col=ccout,dfnormal)


```

##  层次聚类
- 规则样本(聚类树)    
```{r,echo=TRUE,fig.width=8,fig.height=6}
plot(hc)

```

##  层次聚类
- 规则样本(字符串结构的聚类树)    
- dendrogram 更多功能  
```{r,echo=TRUE,fig.width=8,fig.height=6}
dend1 = as.dendrogram(hc)
str(dend1, max = 2)

```


##  层次聚类
- 圈圈样本    
```{r,eval=FALSE}
#清空原分类
mdata=dfcircle
mdata$cc=NULL

#执行hclust
hc = hclust(dist(mdata), "ave")
plot(hc)

#分类
ccout = cutree(hc, k = 3)
plot(y~x,col=ccout,dfcircle)

```

##  层次聚类
- 圈圈样本
```{r,echo=FALSE,fig.width=8,fig.height=6}
mdata=dfcircle
mdata$cc=NULL
#执行hclust
hc = hclust(dist(mdata), "ave")
#plot(hc)
#分类
ccout = cutree(hc, k = 5)
plot(y~x,col=ccout,dfcircle)


```

##  层次聚类
- 圈圈样本(神奇的圈圈)  
```{r,echo=4,fig.width=8,fig.height=6}
mdata=dfcircle
mdata$cc=NULL
#执行hclust, single算法
hc = hclust(dist(mdata), "single")
ccout = cutree(hc, k = 5)
#把圈圈的间距加大点？  
plot(y~x,col=ccout,dfcircle)

```



##  其他  

- 更多参数  
- 更多算法  
http://cran.r-project.org/web/views/Cluster.html
- 致谢  
这里给出的只是一系列聚类算法实践的开始2个，后续原文做了很多比较，可移步[数据海洋](http://hi.baidu.com/sky88088)。   
另，参考2最近给出了更多分类算法的比较，值得研究下。



##  参考
![1]: 数据之城,2012,"聚类算法实践",http://hi.baidu.com/sky88088   
![2]: Manuel Fernández-Delgado,Eva Cernadas,etc,2014,"Do we Need Hundreds of Classifiers to Solve Real World Classification Problems?",http://jmlr.org/papers/v15/delgado14a.html

