---
title: "第二篇 R分析基础"
author: "杜强, beitta#微信, ddqquu#qq.com"
date: "2015-06-08"
output:  ioslides_presentation
logo: ../pic/rlogo.png
css: ../html/0intro.css

---

## 大纲
-  **认识R**
-  **基本语法**
-  **数据结构**  
-  **函数**   
-  **控制语句**  
-  **并行效率**  
-  **数据IO**  


<dfp6>关于 R 语言的注解：一个数据分析和图形显示的程序设计环境</dfp6><dcit>[1]</dcit>  

##  认识R
-  R/S语言
-  R环境  
<dfp>
> 命令行  
> R CMD BATCH test.R; (nohup Rscript test.R &)   
> Rgui  
> Rcmdr  
> Rstudio  
> Rstudio server  
> linux  
> rexcel/rDCOM  
> 其他IDE（eclipse）
</dfp>

- R资源  
<dfp>
> cran.r-project.org  
> install.packages()  
> help(help);help.start();?help;  data();  
> 环境变量R_PROFILE, R_HOME/etc/Rprofile.site
</dfp>

##  基本语法  
- R命令  
<dfp>
> 大小写敏感  
> ";"分隔  
> "#"注释  
> "{}"多命令复合  
</dfp>

- 赋值和运算
```{r,eval=FALSE}
x <- 100          # +-*/ ><= != & | …… 
s = 'abcdedf'
assign('t',c(4,56,6))
ls();rm(x,"s");   #列出对象;删除对象; rm(list=ls()) ;gc()
```

- 执行文件和重定向
```{r,eval=FALSE}
source("commands.R")
sink("record.lis")
sink()
```

##  基本语法-示例  
```{r,error=TRUE}
f1=function(x,y=2) {
  z<-3
  print(x+y+z)
  }
f1(1);  f1(10,y=20);  y
f1(100,y<-200); y

```

##  数据结构-对象类型
- 对象类型  
<dfp6>
数值型numeric;复数型complex;逻辑型logical; 字符型character;原味型raw;
</dfp6>
```{r}
# raw,16进制显示，二进制运算，参考ascii编码
as.raw(68);
rawToChar(as.raw(68));
x <- "123,go,A test string";
charToRaw(x)
```
##  数据结构-raw type
```{r}
t1<-as.raw(3)  # 0000 0011
t2<-as.raw(6)  # 0000 0110
t3<-as.raw(68) # 0100 0100 
t1&t2;
t2&t3;
is.raw(t2&t3)

```

##  数据结构-向量
- 创建向量：c()
- 向量元素需是相同的对象类型,  
```{r}
v1<-v2<-c(1,2.2,NA,NULL,55);    # is.na();is.nan(0/0);is.null();
v1[c(0,1,2,100)];               # []下标,从1起始,越界返回NA
v2[2]<-'er';v2[c(F,T,F,T,T,T)]; # NA缺失值(占位),NULL为空（不占位）
paste('v1:',mode(v1),'; length(v1):',length(v1),'; v2:',mode(v2))
```

##  数据结构-向量运算
- 算术表达式
```{r,echo=c(1:4,6)}
v1<-1:5             # v1=c(1:5); v1=c(1,2,3,4,5)
v2<-seq(10,100,10)
v1_2=v1*2;
v1av2=v1+v2;
c(paste('v1:',paste(v1,collapse = ',')),
  paste('v2:',paste(v2,collapse = ',')),
  paste('v1_2:',paste(v1_2,collapse = ',')),
  paste('v1av2:',paste(v1av2,collapse = ','))
  )
rep(v1,2)

```

- <dfb>矩阵式思维</dfb>

##  数据结构-向量运算
- <dfb>符号优先级</dfb>  
```{r}
n=10;    n:1;
15-n:1;  (15-n):1;
n:1*5

```

##  数据结构-向量运算
- 筛选和逻辑  
```{r,echo=1:3}
x=c(seq(1,10,2),seq(2,10,2)); x
x[x>5];    subset(x,x<5);
ifelse(x>5,1,0)
c(paste('any(x>0.5):',any(x>0.5)),
  paste('all(x>0.5):',all(x>0.5))
  )

```

##  数据结构-字符串
- 字符串(字符向量)
```{r}
sv=c('x','y','z')
sv2=paste(sv,1:9,sep='',collapse = ';');sv2
sv3=sv[c(1,2,3,3,2,1)];sv3

x=rnorm(4);  nm=c("orange", "banana", "apple", "peach");
names(x)=nm; x ;   # x["banana"]

```

##  数据结构-字符串
- 字符串操作
```{r}
s=c("this is a test string")
sp=strsplit(s,split=' ');    sp=sp[[1]];
nchar(sp)
toupper(substr(sp,1,3))      # tolower()
# paste (..., sep = " ", collapse = NULL)
# ?? grep,sub,gsub,regexpr...  
gsub("s","$",sp)
```

##  数据结构-矩阵
- 创建矩阵
```{r,echo=c(1,2,4)}
x=1:6;  x
m=matrix(x,nrow=2,ncol=3);m  #按列存储
c(paste('m[1]:',m[1]),
  paste('m[2]:',m[2]),
  paste('m[3]:',m[3]),
  paste('m[2,2]:',m[2,2])
  )
dim(m)

```

##  数据结构-矩阵
- 创建矩阵
```{r,warning=FALSE}
rbind(1:2,11:15)          #warning输出，提示行或列数不一致
cbind(1:2,11:14,3:4,5:7)  #短的行或列，自动重复补齐

```

##  数据结构-矩阵
- 矩阵运算
```{r,warning=FALSE}
x=c(1,2,3,4);
m=matrix(x,nrow=2);m
m %*% m
# m[c(),c()];  #子矩阵筛选
# t(); det(); qr(); eigen();...
```

##  数据结构-矩阵
- 行列名称
```{r,warning=FALSE}
x=1:6;    
m=matrix(x,nrow=2); 
colnames(m)=c("c1","c2","c3")
rownames(m)=c("r1","r2")
m; 
m["r1","c3"]

```

##  数据结构-矩阵
- <dfb>类型变化：矩阵到向量</dfb>
```{r,warning=FALSE}
x=1:6;    m=matrix(x,nrow=3);  m ; attributes(m)   # 类型变化引起的错误
m3=m[3,];                      m3; attributes(m3)  # as.matrix(m3)

```

##  数据结构-数组
- 高维数组
```{r,warning=FALSE}
x=1:24;    r=array(x,dim=c(2,3,4)); 
r[,,1]     #从dim的后向前依次存储
r[,,4]  
```

##  数据结构-列表
- 列表创建和修改  
```{r,echo=c(1,3,4),warning=FALSE}
l=list(name="ad",age=18,score=c(80,86,90)) ; l #对象集合，类型不一
c(paste("l[[1]]:",l[[1]]),
  paste("l[['age']]:",l[['age']]),
  paste("l$ag:",l$ag)
  )
# l$age=NULL; 依据索引可以对list做相应的"增删改"操作；
names(l)  # "name"  "age"   "score"
```

##  数据结构-列表
- 列表vs向量  
```{r}
v=1:5; names(v)=paste("v",1:5,sep=""); v ; #paste灵活生成字符串
l1=as.list(v);l1$v3                        #as.*隐含内在的转换
l2=list(v);l2 ;                            #unlist(l1)逆向操作

```

##  数据结构-因子
因子由在分类变量基础上，增加其水平信息（频数）构成；  
理解上可类比于分类变量、名义变量、有序变量。

```{r}
v=c(rep(10,2),rep(20,3),rep(30,4))
f=factor(v,levels=c(10,20,30,40));f   #f=factor(v)；#levels(f)返回水平
str(f) ; unclass(f);     #数据已被重新编码为因子的顺序

```

##  数据结构-因子
因子的使用  
```{r}
v=c(rep(10,2),rep(20,3),rep(30,4)); f=factor(v);    # gl()
length(f)   #长度还是数据的长度，而不是水平的个数
table(f)    #因子水平的频数
tapply(v,f,sum)  #常用操作，分组统计；在模型中也经常用到
```


##  数据结构-数据框
- 数据框，形似矩阵、亦似列表
- 分量是向量、因子、数值矩阵、列表或者其他数据框 
- 各分量的行数需相等
- 字符向量会被强制转换成因子
```{r}
data.frame(x=c(5,6,7),a=c("a1","a2","a3"),list(6,'b'),matrix(1:6,nrow=3)) 
#stringsAsFactors = F
```

##  数据结构-数据框
数据框操作
```{r}
d1=data.frame(x=c(5,6,7),a=c("a1","a2","a3"),list(6,'b'),matrix(1:6,nrow=3)) 
d1[1:2,2:3]  #矩阵索引
d1[d1$x<7,]  #条件筛选，列表索引 d1$x

attributes(d1)  # names ; row.names ;  class ;

```

##  数据结构-数据框
数据框操作
```{r}
d1=data.frame(x=c(5,6,7),a=c("a1","a2","a3"),list(6,'b'),matrix(1:6,nrow=3)) 
cbind(d1$x,d1$X2)  #rbind类似
merge(data.frame(id=1:3,a="d1"),data.frame(id=1:3,b="d2"))  # by.x="id",by.y="id"
```


##  函数
```{r}
vadd <- function(y1, y2,y3=c(2)) {
  n1=length(y1)
  n2=length(y2)
  if (n1==n2){ 
    return(y1+y2)
  } else {
    return("length don't match!")
  }
}
vadd(0:5,10:15)
vadd(1:10,3:14)
```

##  控制语句
- 分支1  
> if (expr1 ) expr2 else expr3
```{r}
x=10
y = if (x>5)   x else x+1
z = if (x>100) x else x+1
c(paste("x:",x),
  paste("y:",y),
  paste("z:",z)
  )
if (x>5) print("x>5")
```


##  控制语句
- 分支2  
```{r}
x=3
if (x>5) {
  print('x>5')
  } else {
  print('x<=5')
  print(rnorm(2))
  }

```


##  控制语句
- 循环1  
```{r}
for (i in seq(1,10,2)) {
  print(i*i)
}

```


##  控制语句
- 循环2  
```{r}
i=1
m=c()
repeat {
  m[i]=i*5
  i=i+1
  if (i>5) break
}
m

```

##  控制语句
- 循环3  
```{r}
i=1
m=c()
while (i<5) {
  m[i]=i*i
  i=i+1
}
m

```

##  控制语句
- 循环4  
```{r}
#非向量的循环操作  apply lapply mapply （隐式循环）
d1=data.frame(x=c(5,6,7),a=c("a1","a2","a3"),list(6,'b')) 
apply(d1,2,function (s){paste(s,"H",sep = "")})

```

##  控制语句
- 循环5 （for vs apply）  
```{r}
n=1000     # 向量操作类似；但当n增大时，会适得其反;
system.time({
  m=matrix(0,n,n);
  for (i in 1:n) {m[i,]=rnorm(n)}
})
system.time({
  m = sapply(rep(n,n),rnorm)
})

```


## 并行效率 
- apply vs parallel  
```{r,eval=FALSE}
library(parallel)
n=5000
# lapply:   3.09 0.03 3.12 
system.time({
  m = lapply(rep(n,n),rnorm)
})
# parallel: 0.68 0.70 2.87 
cl <- makeCluster(getOption("cl.cores", 4));
system.time({
  m = parLapply(cl, rep(n,n),  rnorm)
})
stopCluster(cl);
# another time count way
ptm <- proc.time()
m = lapply(rep(100,100),rnorm)
proc.time() - ptm

```

##  数据IO
- 文件<->data.frame  

> 文件内容：babyweight.txt  
> 阶段  体重	身高  
> 出生	3.8	52.8  
> 1月	5	57  
> 2月	6	60.7  
> ... ...  

```{r,eval=FALSE}
fen="./data/babyen.txt"
fcn="./data/babycn.txt"
d1=read.table(fen,header=T,sep="\t",encoding="ascii")
d2=read.table(fcn,header=T,sep="\t",encoding="ascii")
head(d1,2)
head(d2,2)

```
> read.csv  
> write.table 
> write.csv

##  数据IO
- 文件<->vector(list)    

```{r,eval=FALSE}
fcn="./data/babycn.txt"
#return a list: [[1]] 阶段; [[2]] 体重; [[3]] 身高
scan(fcn,what=list("",1,1),skip=1,n=9)
#return a vector: row followed by next row
scan(fcn,what=c("",1,1),skip=1)
```
> cat  
> write

##  数据IO
- 文件<->object   

```{r,eval=FALSE}
x=rep(2:3,5)
y=x^2
d=data.frame(x=x,y=y)
save(x,y,x,file="./data/savetest.Rdata")
rm(x,y,d);x
# error : x does not exist
load(file="./data/savetest.Rdata")
d
# fine: get x,y,d  from the loading file

```

##  数据IO
- 逐行读入   
```{r,eval=FALSE}
fcn="./data/babyen.txt"
con <- file(fen, "r")
line=readLines(con,1)
while( length(line) != 0 ) {
     print(line)
     print(strsplit(line,"\t"))
     # substr  gsub ...
     line=readLines(con,n=1)
}
close(con)

```

##  数据IO
- MYSQL  
```{r,eval=FALSE}
library(RMySQL)
db="rdb";u="root";pa="toor";h="127.0.0.1";po=3306;
conn <- dbConnect(MySQL(), dbname=db, username=u, password=pa,host=h,port=po)
summary(conn, verbose = TRUE)
dbDisconnect(conn)
```

##  数据IO 
```{r,echo=c(4:6),eval=FALSE}
library(RMySQL)
db="rdb";u="root";pa="toor";h="127.0.0.1";po=3306;
conn <- dbConnect(MySQL(), dbname=db, username=u, password=pa,host=h,port=po)
dbListTables(conn)
dbListFields(conn, "babyweight")
d1=dbGetQuery(conn, "SELECT * FROM babyweight limit 1");d1  #dbSendQuery,dbFetch,dbClearResult
dbDisconnect(conn)
```
> <dfb>更多数据IO：R Data Import/Export </dfb>


##  小结 
- data.frame (stringsAsFactors = F,rbind,cbind)  
- as.vector(),as.list()
- seq,rep,paste,strsplit  
- grep,sub,gsub,regexpr  
- vector,apply,lapply,tapply,mapply  
- rm()  
- help()  


##  参考
![1]: W.N.Venables,D.M.Smith,R核心开发小组,2006, "R导论"   
![2]: 陈堰平,邱怡轩,潘岚锋, 2013,《R语言编程艺术》 

